臺灣士林地方法院民事判決　　　　　　　 95年度訴字第789號
原　　　告　宇通達科技股份有限公司
法定代理人　戊○○
訴訟代理人　丁○○
被　　　告　七海興記有限公司
法定代理人　乙○○
訴訟代理人　黃景安律師
上列當事人間給付貨款事件，本院於中華民國95年12月14日言詞
辯論終結，判決如下：
    主  文
原告之訴及假執行之聲請均駁回。
訴訟費用由原告負擔。
    事實及理由
一、原告起訴主張：原告於民國93年7 月30日將壓卡機、裁切機
    、沖卡機、空壓機、輸送帶、網印機、乾燥機、屏風、辦公
    桌、辦公椅、品管桌、鐵櫃、三抽櫃、接待桌、工廠置物用
    鐵架、鋼板、印刷用紙、白盒等一批物品（如起訴狀附件一
    所示，以下合稱為系爭製卡設備）出售給被告，約定買賣價
    金為新台幣（下同）1,750,000 元，原告並開立統一發票1
    紙交予被告，被告則同時在原告工廠驗收及收受系爭製卡設
    備後，自行委請運輸公司運送至海關，並委請長榮海運公司
    將系爭製卡設備運至南非，然被告嗣後卻藉詞未給付上開買
    賣價金，經原告寄發存證信函催告被告如數給付，被告卻置
    之不理，爰依民法第36 7條之規定請求被告如數給付等語。
    並聲明：(一)被告應給付原告1,750,000 元，及自起訴狀繕本
    送達之翌日起至清償日止，按年息百分之五計算之利息（下
    稱法定遲延利息）。(二)願供擔保，請准宣告假執行。
二、被告則以：被告於93年6 月經由訴外人丙○○介紹，與訴外
    人即原告之總經理甲○○洽談，甲○○向被告表示原告願以
    系爭製卡設備作為投資，雙方合作在南非約翰尼斯堡設廠接
    受客戶訂單製卡，而以原告參加93年8 月底在印度國際製卡
    展覽，藉此收到各國訂單，並將訂單全部作為合作事業之第
    一批營運基礎，嗣約定系爭製卡設備之估價金額1,666,667
    元，而以1,750,000 元計算作為原告之投資額，占合作事業
    股份四分之一。另系爭製卡設備之裝箱、報關、運費等一切
    費用，以及在南非廠房等由被告負責，被告之投資額則占合
    作事業股份四分之三。被告支出超過投資額時，超過部分按
    投資比例由兩造負擔，盈餘亦按投資比例分配，原告另負責
    至南非安裝機器試車，提供圖說教導教導工人操作機器。兩
    造談妥合作條件後，原告即將系爭製卡設備維修及裝箱後，
    運至基隆港報關出口，由原告製作95年7 月30日含稅金計1,
    750,000 元之統一發票，作為出口報關之用。93年8 月4日
    經海關放行，嗣由長榮海運公司以海運方式運至南非，但原
    告並未依約派員至南非為安裝及試車或提供圖說教導教導工
    人操作機器。若兩造間有買賣關係存在，為何原告二年後始
    起訴請求。又原告如為系爭製卡設備之買受人，為何維修系
    爭製卡設備之費用是約定由被告負擔。如兩造間無合作關係
    ，則原告指派甲○○及訴外人即甲○○之特別助理蘇佩瑄參
    加在印度之製卡展覽之相關費用，為何全由被告負擔？被告
    又為何要將兩造至93年10月4 日止因合作而支出之費用，傳
    真給原告，因此，原告主張兩造間就系爭製卡設備有買賣關
    係，顯無依據等語。並聲明：(一)駁回原告之訴及假執行之聲
    請。(二)如受不利之判決，願供擔保請准宣告免為假執行。
三、兩造不爭執之事實：
  (一)原告有開立記載買受人為被告，總計金額為1,750,000 元，
    日期為93年7 月30日之統一發票1 紙影本（第9 頁），該統
    一發票上之品名清單如起訴狀附件一所示包括壓卡機、裁切
    機、沖卡機、空壓機、輸送帶、網印機、乾燥機、屏風、辦
    公桌、辦公椅、品管桌、鐵櫃、三抽櫃、接待桌、工廠置物
    用鐵架、鋼板、印刷用紙、白盒（第8 頁）。
  (二)被告委請運輸公司將系爭製卡設備運至海關，支出運費4,00
    0 元，有原證3 發票人為被告，發票日為93年8 月27日，發
    票金額為4,000 元之支票影本（第44頁）。系爭製卡設備是
    由被告委請長榮海運公司以海運送至南非，有原證4 長榮海
    運之訂艙資料（第45頁）。被告有收受原告寄發給付貨款之
    內湖西湖郵局第645 號存證信函（第11頁、第12頁）。系爭
    製卡設備於93年7 月29日經訴外人台灣恆基股份有限公司維
    修之費用，由被告支付，台灣恆基股份有限公司於93年7 月
    30日開立記載買受人為被告，總計金額為8,925 元之統一發
    票1 紙影本（第30頁）。
  (三)兩造均不爭執原告之總經理甲○○及特別助理蘇佩瑄參加在
    印度之製卡展覽期間等相關費用均由被告負擔，被告並有給
    付該二人酬勞（第67頁）。
四、整理兩造之爭點：
    兩造有無系爭製卡設備之買賣關係？
五、得心證之理由：
    按當事人主張有利於己之事實者，就其事實有舉證之責任。
    次按，請求履行債務之訴，除被告自認原告所主張債權發生
    原因之事實外，應先由原告就其主張此項事實，負舉證之責
    任，必須證明其為真實後，被告於其抗辯事實，始應負證明
    之責任。本件原告主張兩造間有系爭製卡設備之買賣關係云
    云，固據原告提出被告所不爭執之原告開立記載買受人為被
    告，總計金額為1,750,000 元，日期為93年7 月30日之統一
    發票1 紙影本（第9 頁）為佐，然被告否認兩造間有上開買
    賣關係存在，並以前詞置辯。經查，兩造均不爭執系爭製卡
    設備業經出口報關而以海運方式運至南非，參酌商業發票（
    統一發票）僅是出口報關應備文件之一，自難僅憑原告有開
    立買受人為被告，總計金額為1,750,000 元，日期為93年7
    月30日之統一發票1 紙之情形，遽認兩造間存有系爭製卡設
    備之買賣關係。況且證人甲○○到庭亦證述：「兩造間當初
    確實有談到合作之關係‧‧當初是有說要談合作，我們當初
    談的是要開設工廠，是在南非設廠。當時是他們要到南非開
    工廠要我們加入。當初談的內容，有談到我們要如何支持被
    告公司，提供給他們資料，他們有建議我們除了機器設備投
    入，還要加入資金，但是我們不願意再加入資金部分，後來
    他們說要考量，後來就沒有談成，但後來對方一直在考量，
    所以就沒有下文。」、「（問）關於原證一的發票金額，是
    如何支付的？（答）我有去談過，金額部分有談到，但金額
    如何支付沒有談到。因為那時候要趕快給我結論，後來被告
    有談到要合作，但後來就沒有下文，我也有曾經跟他們說如
    果沒有下文的話，也要通知我們，我有通知他們如果沒有下
    文要趕快支付我們，我們也要做帳。」等語（見第66頁、第
    68頁、第69頁），可知被告於收受上開統一發票時，並無向
    原告買受系爭製卡設備之意思表示，亦難認兩造間就系爭製
    卡設備之買賣有合致之意思表示。原告既未舉出其他證據以
    證明兩造間有系爭製卡設備之買賣關係存在，則原告主張兩
    造有系爭製卡設備之買賣關係，洵屬無據。
六、綜上所述，原告既無法證明兩造間有系爭製卡設備之買賣關
    係存在，則原告基於買賣關係，依民法第367 條之規定請求
    被告給付買賣價金1,750,000 元及法定遲延利息，即無理由
    ，應予駁回。又原告受敗訴判決，其假執行之聲請亦失所依
    據，應併予駁回之。
七、本件為判決基礎之事證已臻明確，兩造其餘攻擊防禦、立證
    方法，均與判決結果不生影響，毋庸一一論述，附此敘明。
八、據上論結，本件原告之訴，為無理由，依民事訴訟法第78條
    ，判決如主文。
中　　華　　民　　國　　96　　年　　1 　　月　　5　　日
                  民事第二庭  法  官  林政佑
以上正本證明與原本無異。
如對本判決上訴須於判決送達後20日內向本院提出上訴狀。
中　　華　　民　　國　　96　　年　　1 　　月　　10　　日
                              書記官  楊錫芬
